【裁判字號】    89,易,701
【裁判日期】    891226
【裁判案由】    詐欺
【裁判全文】
臺灣板橋地方法院刑事判決                          八十九年度易字第七○一號
    公  訴  人  臺灣板橋地方法院檢察署檢察官
    被      告  甲○○
右列被告因詐欺案件，經檢察官提起公訴（八十八年度偵字第二五八九○號、第二六
四三二號），本院判決如左：
    主      文
甲○○無罪。
    理      由
一、公訴意旨略以：被告甲○○明知自己經濟困難無支付能力，且亦無支付之意思，
    竟意圖為自己不法之利益，並基於概括之犯意，於民國八十八年六月二十九日，
    至位於臺北縣土城市○○路○段三一五號之大碧潭交通有限公司，向負責人乙○○佯稱以每月租金新臺幣（下同）二萬四千元租用營業小客車一部，乙○○不疑
    有詐，遂將車牌號碼三Ｌ－九四九號之營業小客車一輛出租供甲○○使用，詎嗣
    後甲○○分文未付且不知去向，迄八十八年十月四日始將前揭小客車棄置於大碧
    潭交通有限公司門口，乙○○始知被騙，甲○○則詐得此一期間使用該營業小客
    車之利益；甲○○復基於前揭概括之犯意，並以同一之方式，於八十八年九月十
    七日，至址設臺北縣土城市○○路○段三二一巷三二之三號七樓之永展交通有限
    公司，向負責人丙○○佯稱以每日租金九百元租用營業小客車一部，丙○○不疑
    有詐，遂將車牌號碼六Ｌ－五五一號營業小客車一輛租予甲○○使用，惟其後甲○○亦分文未付且不知去向，丙○○始知被騙，迄丙○○提出告訴後，甲○○始
    將前揭小客車返還丙○○，甲○○復詐得該段期間使用該營業小客車之利益，因
    認被告涉犯刑法第三百三十九條第二項之詐欺得利罪嫌云云。
二、按犯罪事實應依證據認定之，無證據不得推定其犯罪事實，又不能證明被告犯罪
    或其行為不罰者，應諭知無罪之判決，刑事訴訟法第一百五十四條、第三百零一
    條第一項分別定有明文。次按認定不利於被告之事實，須依積極證據，茍積極之
    證據本身存有瑕疵而不足為不利於被告事實之認定，即應為有利於被告之認定，
    更不必有何有利之證據，而此用以證明犯罪事實之證據，猶須於通常一般人均不
    至於有所懷疑，堪予確信其已臻真實者，始得據以為有罪之認定，倘其證明尚未
    達到此一程度，而有合理性之懷疑存在，致使無從為有罪之確信時，即應為無罪
    之判決，此有最高法院八十二年度臺上字第一六三號判決、七十六年度臺上字第
    四九八六號、三十年度上字第八一六號等判例意旨可資參照。末按告訴人之告訴
    ，係以使被告受刑事訴追為目的，是其陳述是否與事實相符，仍應調查其他證據
    以資審認，而刑法上詐欺罪之成立，要以加害者有不法取得財物之意思而實施詐
    欺行為，被害者因此行為，致表意有所錯誤而為財產上處分，受有損害，且加害
    者所用行為，堪認為詐術者，始足當之，亦分據最高法院亦據最高法院五十二年
    度臺上字第一三○○號判例、十九年度上字第一六九九號、四十六年度臺上字第
    二六○號等判例闡釋至明。
三、訊據被告甲○○堅決否認有何詐欺犯行，辯稱：伊先後曾向大碧潭交通有限公司
    租用三輛營業小客車，車牌號碼三Ｌ－九四九號之營業小客車即其向大碧潭交通
    有限公司租用之第三輛車，伊租用前二輛車均未與大碧潭交通有限公司有何糾葛
    ，嗣大碧潭交通有限公司主動將伊承租之第二輛車換為車牌號碼三Ｌ－九四九號
    之營業小客車供伊使用，然因車牌號碼三Ｌ－九四九號車況不佳，伊為維修該車
    ，所費不貲，所得不敷支應，因此未能按時繳納租金而遭誤會，又伊向永展交通
    有限公司租用車牌號碼六Ｌ－五五一號營業小客車，亦無詐取不法利益之意思，
    租用車輛之初，伊猶先支付三萬九千元訂金予丙○○，但其後為其他債務所累，
    週轉不靈，始發生拖欠租金之情形，現伊已積極清償前開欠款等語；公訴人認被
    告涉有右揭犯嫌，無非以被害人乙○○及丙○○二人之指訴，佐以租車契約書二
    份為其論據。
四、經查：被告前曾向大碧潭交通有限公司租用其他車輛之事實，已據告訴人乙○○
    到庭陳明（見本院八十九年八月七日訊問筆錄），其嗣復狀陳被告並非存心詐欺
    （見乙○○八十九年十月十三日和解狀），告訴人丙○○亦稱被告向伊租車時，
    確曾支付訂金三萬餘元無誤，伊認為先前指其詐欺，乃誤會一場等語（見本院八
    十九年十二月十一日審判筆錄），核與被告所辯要無不合，已徵告訴人乙○○、
    丙○○二人先前於偵查中不利於被告之指訴，皆非無瑕疵可指，不能遽予資為被
    告有罪之論據甚明，又卷內租車契約書，僅能證明被告確有租用車輛，然此為被
    告與告訴人等所不爭，且車輛租賃為合法之私經濟行為，告訴人先前有瑕疵之指
    訴，復無從依據契約書本身或其內容而予排除，亦不足資為不利於被告事實認定
    之論據，綜上並參合被告租用車輛時，猶邀訴外人丁○○擔任連帶保證人，並簽
    發金額高達五十五萬元之無記名本票予告訴人丙○○（見八十八年度偵字第二六
    四三二號偵查卷十六頁至第十八頁），作為租用車輛之擔保，事後亦已償還債款
    而與告訴人等達成和解等情，尤難認定被告於租用前開二輛車輛伊始，皆有不法
    得利之詐欺意圖，亦未見其施用何種詐術致使何人陷於錯誤而交付財物或使被告
    得利，自不能以詐欺得利罪名相繩，被告所辯，應可信實，揆諸首開法條規定及
    說明，本件核屬不能證明被告犯罪，當為純屬民事債務不履行之糾葛，即應為無
    罪之諭知，以昭審慎。
據上論據，應依刑事訴訟法第三百零一條第一項，判決如主文。
本案經檢察官蔡宏展到庭執行職務。
中       華       民       國     八十九    年    十二    月   二十六   日
                              臺灣板橋地方法院刑事第六庭
                                  法      官  蔡  新  毅
右正本證明與原本無異。
如不服本判決，應於判決送達後十日內，向本院提出上訴狀，上訴於臺灣高等法院。
                                  法院書記官  謝  麗  秋
中       華       民       國     八十九    年    十二    月   二十六   日


司法院資訊處製作；財團法人民間司法改革基金會備份。
